臺灣基隆地方法院基隆簡易庭民事判決
111年度基簡字第507號
原      告  林淳盈  


訴訟代理人  林富貴律師
被      告  許金源  


上列當事人間請求刑事附帶民事損害賠償事件，經本院刑事庭以
111年度附民字第173號裁定移送而來，本院於民國111年8月18日
言詞辯論終結，判決如下：
    主  文
被告應給付原告新臺幣參萬元，及自民國一百一十一年四月四日
起至清償日止，按年息百分之五計算之利息。
原告其餘之訴駁回。
本判決第一項得假執行。
    事實及理由
一、原告起訴主張：
    兩造前於民國109年12月30日12時56分許，在基隆市○○區○○
    路00號第一商業銀行前，因機車停車問題發生爭執，詎被告
    嗣竟基於公然侮辱之犯意，在該道路旁不特定人得共見共聞
    之公共場所，接連以「八婆、醜八怪」等言語辱罵原告，貶
    損原告之人格及社會評價，致原告名譽受損，精神並受有相
    當痛苦。爰依侵權行為損害賠償之法律關係，請求被告賠償
    原告新臺幣(下同)20萬元之非財產上之損害。並聲明：被告
    應給付原告20萬元，及自起訴狀繕本送達之翌日起至清償日
    止，按年息5%計算之利息。
二、被告則聲明請求駁回原告之訴，並答辯略以：
    被告固不否認有於上揭時、地辱罵原告「八婆、醜八怪」等
    語，惟被告係因原告之車輛於上揭時、地占用巷口通道之出
    口，致被告無法任意進出，始以前開言語辱罵原告，且原告
    究因被告前開言語受有何精神上損失，應由原告負舉證之責
    。
三、經查，兩造前於109年12月30日12時56分許，在基隆市○○區○
    ○路00號第一商業銀行前，因機車停車問題發生爭執，嗣被
    告在該道路旁不特定人得共見共聞之公共場所，接連以「八
    婆、醜八怪」等言語辱罵原告，而原告前開行為業經本院刑
    事庭以111年度基簡字第303號判決被告犯公然侮辱罪，處罰
    金4,000元，如易服勞役，以1,000元折算1日確定等事實，
    有本院上開刑事判決附卷可稽，並經本院依職權調取上開刑
    事偵審案卷核閱無訛，且為兩造所不爭執，應堪信為真實。
四、按因故意或過失，不法侵害他人之權利者，負損害賠償責任
    ；不法侵害他人之身體、健康、名譽、自由、信用、隱私、
    貞操，或不法侵害其他人格法益而情節重大者，被害人雖非
    財產上之損害，亦得請求賠償相當之金額，民法第184條第1
    項前段、第195條第1項前段分別定有明文。又名譽有無受損
    害，應以社會上對個人之評價是否有所貶損為判斷之依據，
    苟其行為足以使他人在社會上之評價受到貶損，不論其為故
    意或過失，均可構成侵權行為，其行為亦不以廣布於社會為
    必要，僅使第三人知悉其事，即足當之(最高法院96年度台
    上字第2170號判決意旨參照)。查本件被告於不特定多數人
    可共見共聞之公共場所以「八婆、醜八怪」等言語辱罵原告
    ，衡諸一般社會通念，係屬粗俗不雅且含有貶抑意涵之言詞
    ，被指涉對象自將因而感到難堪，是被告以前開言語辱罵原
    告，應足以貶損原告人格尊嚴及社會評價且情節重大，則原
    告依前揭規定請求被告賠償其所受非財產上之損害，洵屬有
    據。至被告雖辯稱其係因原告之車輛於上揭時、地占用巷口
    通道之出口，致被告無法任意進出，始以前開言語辱罵原告
    云云，然辱罵並非排除妨礙之必要手段，且原告身為智識健
    全之成年人，亦應知悉上開言詞已貶抑原告人格，是原告縱
    有妨礙巷道出入之行為，被告亦不得執此卸免其以前開言詞
    辱罵原告所應負之損害賠償責任，被告前開所辯，要無可採
    。
五、復按慰藉金之核給標準固與財產上損害之計算不同，然非不
    可斟酌雙方身分資力與加害程度，及其他各種情形核定相當
    之數額。所謂相當，自應以實際加害情形與其名譽影響是否
    重大，及被害人之身分地位與加害人經濟狀況等關係定之(
    最高法院47年台上字第1221號民事判例、51年台上字第223
    號民事判例參照)。查原告為大學肄業，現擔任職業事務員
    ，每月收入約4萬元，於事發時之109年有所得收入1筆，給
    付總額共12萬元，名下財產資料1筆，財產總額共0元；被告
    則為大學畢業，現無工作，亦無收入，於事發時之109年無
    任何所得，名下財產資料1筆，財產總額共0元等情，業據兩
    造陳明在卷，並有兩造近三年稅務電子閘門財產所得調件明
    細表在卷可考，爰審酌被告僅因細故即於不特定多數人可共
    見共聞之公共場所接連以上揭不堪字眼辱罵原告，及原告精
    神所受痛苦情況，暨兩造上揭身分地位、經濟狀況等情，認
    原告就被告之公然侮辱行為請求慰撫金30,000元，應屬適當
    ，逾此範圍之請求，則為過高，難認有據。
六、綜上所述，原告依侵權行為損害賠償之法律關係，請求被告
    給付原告30,000元，及自刑事附帶民事起訴狀繕本送達被告
    之翌日即111年4月4日起至清償日止，按年息5%計算之利息
    ，為有理由，應予准許，逾此部分之請求，為無理由，應予
    駁回。
七、本件係民事訴訟法第427條第1項所定之標的金額500,000元
    以下之財產權訴訟，本院為被告敗訴判決部分，應依職權宣
    告假執行。
八、據上論結，本件原告之訴為一部有理由，一部無理由，依民
    事訴訟法第436條第2項、第389條第1項第3款，判決如主文
    。
中　　華　　民　　國　　111 　年　　8 　　月　　31　　日
                  基隆簡易庭法　官　姚貴美　　　　　
以上正本係照原本作成。
對於本件判決如有不服，應於收受送達後20日內向本院提出上訴
書狀，上訴於本院合議庭，並按他造當事人之人數附具繕本。如
委任律師提起上訴者，應一併繳納上訴審裁判費。 
中　　華　　民　　國　　111 　年　　8 　　月　　31　　日
                            書記官　陳彥端